【裁判字號】    99,審訴,2651
【裁判日期】    990923
【裁判案由】    違反藥事法
【裁判全文】
臺灣高雄地方法院刑事判決            99年度審訴字第2651號
公  訴  人  臺灣高雄地方法院檢察署檢察官
被      告  乙○○
上列被告因違反違反藥事法案件，經檢察官提起公訴（99年度偵
字第15249 號），本院合議庭裁定由受命法官獨任行簡式審判程
序，判決如下：
    主  文
乙○○共同犯藥事法第八十二條第一項之輸入禁藥罪，處有期徒
刑伍月；扣案之虎星標烏色止嗽水拾壹瓶及鱷魚標痔瘡丸肆盒，
均沒收之。又共同犯藥事法第八十三條第一項之販賣禁藥罪，處
有期徒刑月；扣案之虎星標烏色止嗽水拾壹瓶及鱷魚標痔瘡丸
肆盒，均沒收之。應執行有期徒刑陸月，緩刑貳年，並應向公庫
支付新臺幣肆萬元；扣案之虎星標烏色止嗽水拾壹瓶及鱷魚標痔
瘡丸肆盒，均沒收之。
    事實及理由
一、犯罪事實：
    乙○○明知輸入任何藥品，應將其成分、規格、性能、製法
    之要旨，檢驗規格與方法及有關資料或證件，連同標籤、仿
    單及樣品申請中央衛生主管機關查驗登記，經核准發給藥品
    許可證後，始得輸入，竟與周姓泰國籍成年女性友人，共同
    基於輸入禁藥及販賣禁藥之犯意聯絡，由該友人於民國99年
    4 月初以前之某日，自泰國非法輸入「虎星標烏色止嗽水」
    12 瓶 及「鱷魚標痔瘡丸」4 盒（起訴書誤載為「鱷魚牌痔
    瘡丸」），並於99年4 月初某日，將上開禁藥交與乙○○，
    ，而將上開禁藥陳列擺放於其所經營位在高雄縣大寮鄉○○
    路○段1185號之「泰國雜貨店」櫥窗內，伺機出售以牟利，
    並於99年5 月2 日以前某日，販賣「虎星標烏色止嗽水」1
    瓶與其泰國友人。嗣於99年5 月2 日14時30分許，為警在上
    址店內查獲，並扣得上開禁藥「虎星標烏色止嗽水」11瓶及
    「鱷魚標痔瘡丸」4 盒。
二、程序部分：
    本件被告乙○○所犯係死刑、無期徒刑、最輕本刑為3 年以
    上有期徒刑以外之罪，其於準備程序中就被訴事實為有罪之
    陳述，經法官告知簡式審判程序之旨，並聽取公訴人、被告
    之意見後，本院合議庭認為適宜而裁定由受命法官獨任進行
    簡式審判程序，先予敘明。
三、證據名稱：
  (一)高雄縣政府警察局林園分局扣押筆錄、扣押物品目錄表、現
    場照片。
  (二)行政院衛生署食品藥物管理局99年6 月18日FDA 消字第
    0990028835 號函。
  (三)扣案之禁藥「虎星標烏色止嗽水」11瓶及「鱷魚標痔瘡丸」
    4 盒。
  (四)被告之自白。至被告雖於本院審理時供稱本件遭查扣之「鱷
    魚標痔瘡丸」係供己服用，並無要販賣等語，然依現場照片
    觀之，被告卻將該禁藥與「虎星標烏色止嗽水」等物一同陳
    列在店內櫥窗內，且其於警詢及偵查中均供稱係要販賣，僅
    尚未賣出等語，是認被告此部分辯解，應屬犯後卸責之詞，
    無足採信。
四、論罪：
    按製造、輸入藥品，應將其成分、規格、性能、製法之要旨
    ，檢驗規格與方法及有關資料或證件，連同原文和中文標籤
    、原文和中文仿單及樣品，並繳納費用，申請中央衛生主管
    機關查驗登記，經核准發給藥品許可證後，始得製造或輸入
    ，藥事法第39條第1 項定有明文。又藥事法第22條第2 款所
    稱未經核准擅自輸入之藥品，係指該藥品未曾由中央衛生主
    管機關依本法第39條規定核發輸入許可證者，藥事法施行細
    則第6 條亦有明文。本件被告所輸入之「虎星標烏色止嗽水
    」、「鱷魚標痔瘡丸」既均未經中央衛生主管機關查驗登記
    ，亦未獲核准發給藥品許可證，是其所輸入之上開「虎星標
    烏色止嗽水」、「鱷魚標痔瘡丸」，自屬藥事法第22條所規
    範之「禁藥」，故核被告乙○○所為，係犯藥事法第82條第
    1 項之輸入禁藥罪及同法第83條第1 項之販賣禁藥罪。被告
    販賣禁藥前之意圖販賣而陳列之低度行為，應為販賣之高度
    行為所吸收，不另論罪。被告與周姓泰國籍成年女性友人間
    ，就上開犯行皆有犯意聯絡及行為分擔，應論以共同正犯。
    被告所犯上開2 罪，犯意各別，行為互異，應予分論併罰。
五、科刑：
    爰審酌被告未遵循國家管理藥品之規範，竟未經主管機關許
    可，即擅自與友人共同輸入前揭禁藥販售，影響政府對藥品
    藥物之管理，所為實有非議；惟念其犯後坦承犯行，態度尚
    佳，且輸入之數量非鉅，實際上僅賣出「虎星標烏色止嗽水
    」1 瓶，情節尚非重大等一切情狀，分別量處如主文所示之
    刑並定其應執行之刑。另參酌被告前因故意犯罪受有期徒刑
    以上刑之宣告，執行完畢後，5 年以內未曾因故意犯罪受有
    期徒刑以上刑之宣告等情，有臺灣高等法院被告前案紀錄表
    在卷可稽，茲念其因一時失慮而觸法，犯後坦承犯行並表示
    知錯，且因銷售未久即經查獲而全面下架回收，堪認被告經
    此偵審程序，當知所警惕，信無再犯之虞，本院因認對其所
    宣告之刑，以暫不執行為適當，依刑法第74條第1 項第2 款
    規定併予宣告緩刑2 年，以啟自新；然本院為期被告此後能
    謹慎行為，避免再犯，認仍有賦予被告一定負擔之必要，參
    酌被告之職業及經濟狀況，爰依法命被告應向國庫支付4 萬
    元，以資懲儆。
六、沒收：
    按藥事法第79條第1 項規定：「查獲之偽藥或禁藥，沒入銷
    燬之」，上開沒入銷燬之規定，係列於藥事法第8 章「稽查
    及取締」內，而非列於第9 章之「罰則」，其性質應屬行政
    秩序罰，屬行政機關依行政程序科罰之權限，法院自不得越
    權於判決內諭知沒入銷燬；惟查獲之禁藥若未經行政機關沒
    入並銷燬，法院自應依刑法第38條規定宣告沒收之（最高法
    院92年台上字第2718號、93年台上字第738 號判決意旨參照
    ）。查本件扣案之禁藥「虎星標烏色止嗽水」11瓶及「鱷魚
    標痔瘡丸」4 盒，係被告所有且供其犯罪所用之物，亦未經
    衛生主管機關依上開規定沒入銷燬，爰依刑法第38條第1 項
    第2 款之規定，宣告沒收之。
據上論斷，應依刑事訴訟法第273 條之1 第1 項、第299 條第1
項前段，藥事法第82條第1 項、第83條第1 項，刑法第11條前段
、第28條、第38條第1 項第2 款、第51條第5 款、第74條第1 項
第2 款、第2 項第4 款，判決如主文。
本案經檢察官甲○○到庭執行職務。
中    華    民    國    99    年    9     月    23    日
                  刑事第十庭    法  官  王靖茹
以上正本證明與原本無異。
如不服本判決應於收受判決後10日內向本院提出上訴書狀，並應
敘述具體理由。其未敘述上訴理由者，應於上訴期間屆滿後20日
內向本院補提理由書(均須按他造當事人之人數附繕本)「切勿逕
送上級法院」。
中    華    民    國    99    年    9     月    23    日
                                書記官  楊明月
附錄本案論罪科刑法條：
〈藥事法第82條第1項〉
製造或輸入偽藥或禁藥者，處10年以下有期徒刑，得併科新臺幣
1千萬元以下罰金。
〈藥事法第83條第1項〉
明知為偽藥或禁藥，而販賣、供應、調劑、運送、寄藏、牙保、
轉讓或意圖販賣而陳列者，處7年以下有期徒刑，得併科新臺幣5
百萬元以下罰金。

司法院資訊處製作；財團法人民間司法改革基金會備份。
